【裁判字號】    98,訴,612
【裁判日期】    980730
【裁判案由】    搶奪
【裁判全文】
臺灣高雄地方法院刑事判決               98年度訴字第612號
公  訴  人  臺灣高雄地方法院檢察署檢察官
被      告  甲○○
上列被告因搶奪案件，經檢察官提起公訴（98年度偵字第6002號
），本院判決如下：
    主  文
甲○○犯搶奪罪，累犯，處有期徒刑壹年貳月。
被訴搶奪丁○○部分無罪。
    事  實
一、甲○○前因搶奪案件，經本院以92年訴字第2260號判決判處
    有期徒刑1 年，緩刑3 年確定。再因搶奪案件，經本院以92
    年訴字第2955號判決判處有期徒刑3 年6 月確定，且上開緩
    刑並經撤銷，而應執行有期徒刑1 年，復經減刑為有期徒刑
    6 月後，與上開有期徒刑3 年6 月經裁定應執行有期徒刑3
    年11月確定，經入監執行，於民國95年9 月21日縮短刑期假
    釋出監，並付保護管束，於96年8 月18日保護管束期滿，假
    釋未經撤銷，而視為已執行完畢。詎甲○○猶不知悔改，復
    意圖為自己不法之所有，於97年9 月10日14時45分騎乘車牌
    號碼831-BDJ 號重型機車，在高雄市三民區○○○路71號正
    大美術燈具店前，趁乙○○騎乘機車，且將深咖啡色手提袋
    放置於機車腳踏板之不及防備之際，伸手搶奪該手提袋（內
    有現金新臺幣3 萬5 千元、富邦銀行、聯邦銀行、國泰世華
    銀行信用卡各1 張、國泰人壽保險之收費單約7 張、Samsun
    g 牌Anycall 手機1 支、總額8 萬餘元之支票4 張及記事本
    、乙○○身分證正反面影本等資料），得手後隨即騎乘機車
    逃逸。嗣因警員蔡俊雄於97年9 月10日15時30分許，在高雄
    市三民區○○○路178 巷寶珠溝福德祠對面巷內執行巡邏勤
    務時，發現甲○○正翻動乙○○之手提袋，始循線查獲上情
    。
二、案經高雄市政府警察局刑警大隊移送臺灣高雄地方法院檢察
    署檢察官偵查起訴。
    理  由
壹、關於證據能力之認定：
    按被告以外之人於審判外之言詞或書面陳述，除法律有規定
    者外，不得作為證據；又被告以外之人於審判外之陳述，雖
    不符刑事訴訟法第159 條之1 至第159 條之4 之規定，而經
    當事人於審判程序同意作為證據，法院審酌該言詞陳述或書
    面陳述作成時之情況，認為適當者，亦得為證據；當事人、
    代理人或辯護人於法院調查證據時，知有第159 條第1 項不
    得為證據之情形，而未於言詞辯論終結前聲明異議者，視為
    有前項之同意。刑事訴訟法第159 條第1 項、第159 條之5
    定有明文。經查，本判決所引用之各項證據資料，其屬於被
    告以外之人於審判外之陳述者，均據本院於調查證據程序逐
    一提示並告以要旨，檢察官、被告均知該等證據為被告以外
    之人之審判外陳述，已表示沒有意見（見院二卷第18頁）及
    未於言詞辯論終結前聲明異議，本院審酌上開證據作成時之
    情況，亦無不當取供等情形，認為以之作為本案之證據亦屬
    適當，依刑事訴訟法第159 條之5 規定，應有證據能力。
貳、實體方面：
一、有罪部分：
  (一)訊據被告甲○○矢口否認有上開搶奪之犯行，並辯稱：我假
    釋出監後從不曾搶過云云。經查：
  １、被害人乙○○於97年9 月10日14時45分騎乘機車，在高雄
      市三民區○○○路71號正大美術燈具店前，遭「身著咖啡
      色有領上衣」之歹徒，騎乘黑色重型機車，趁被害人乙○○將深咖啡色手提袋放置於機車腳踏板時而不及防備之際
      ，伸手搶奪該手提袋（內有現金新臺幣3 萬5 千元、富邦
      銀行、聯邦銀行、國泰世華銀行信用卡各1 張、國泰人壽
      保險之收費單約7 張、Samsung 牌Anycall 手機1 支、總
      額8 萬餘元之支票4 張及記事本、身分證影本等資料），
      得手後即騎乘機車離去等情，為被告於本院審理時所不爭
      執（見院二卷第19頁），並經證人即被害人乙○○於警詢
      、偵訊及本院審理時證述詳確在卷（見警卷第16至21頁、
      偵卷第9 頁、院二卷第39、40頁），復有高雄市政府警察
      局三民第一分局哈爾濱派出所受理刑事案件三聯單1 紙在
      卷可稽（見警卷第34頁），是被害人乙○○於上揭時、地
      確有遭「身著咖啡色有領上衣」之歹徒，騎乘「黑色重型
      機車」，搶奪咖啡色手提袋（其內物品詳上述）之事實，
      自堪以認定。
  ２、被告雖否認上開搶奪犯行為其所為，並以前揭情詞置辯。
      惟查：
    (1)警員蔡俊雄於97年9 月10日15時30分許，在高雄市三民區
      ○○○路178 巷（寶珠溝福德祠對面巷口），發現有一騎
      乘車牌號碼831-BDJ 號機車，穿著短袖咖啡色上衣之男子
      ，停在該處翻動1 只咖啡色手提袋袋內物品，警員蔡俊雄
      一停車察看，該男子即回頭觀看，看見有人後便立即停止
      翻動手提袋，並再騎車前進；警員蔡俊雄在該男子停車處
      ，發現地上掉落有保單收費單據2 張、乙○○身分證影本
      1 張、手抄電話紙張8 張及發票1 張等物，警員蔡俊雄拾
      起該物品欲離去時，又發現該男子轉往對向車道逆向（西
      向東）往覺民路方向騎離，當時該手提袋已經不在其機車
      上了，警員蔡俊雄直覺該男子可能係搶奪嫌犯，欲尾隨其
      騎乘之機車，但其車速過快而無法跟監成功致失去蹤跡。
      警員蔡俊雄返隊後查詢車籍等資料及通知物品所有人乙○○到隊詢問，乙○○證稱該物品係於9 月10日14時45分許
      ，遭1 名身穿咖啡色上衣騎乘黑色重機車之男子所搶，被
      害人所述特徵與警員蔡俊雄所見搶奪嫌疑人均吻合，研判
      該車車主甲○○涉嫌本件搶奪案件等情，有警員蔡俊雄所
      出具之職務報告1 份在卷可稽（見警卷第32頁），並經證
      人即警員蔡俊雄於本院審理時結證稱：97年9 月10日15時
      30分許，在高雄市三民區○○○路178 巷，我看到有人在
      翻動1 個咖啡色手提袋，等我將車停下要盤查，對方就騎
      走了，我只看到有一些發票等物，當下我看到他在翻動手
      提袋，直覺上認為是搶奪。當天有看到那個人的臉，有記
      下他的車牌等語（見院二卷第40、41頁），復有員警蔡俊
      雄所拾獲之被害人乙○○所有的保單收費單據2 張、乙○○身分證正反面影本1 張、電話記事紙張、發票等資料（
      見警卷第66至71頁）及照片10張在卷可佐（見警卷第48至
      52頁）。
    (2)又上開經警拾獲之保單收費單、身分證影本、電話簿內頁
      、發票等物是被害人乙○○所有，且這些資料是被害人乙○○放在咖啡色手提袋內連同遭搶之事實，業經證人乙○○於警詢中證述甚明在卷（見警卷第21頁）。另車牌號碼
      831-BDJ 號機車為黑色重型機車，且車主為被告之事實，
      亦有車籍查詢─基本資料詳細畫面1 紙在卷可稽（見警卷
      第36頁）。再者，被告騎乘車牌號碼831-BDJ 號機車行經
      寶珠溝時有翻動手提包內查看有無金錢，並將該手提包丟
      入寶珠溝內流走等情，並據被告於警詢中坦承在卷（見警
      卷第4 、7 頁）。是由警員蔡俊雄所出具之職務報告內容
      及上開事證互核觀之，自足認警員蔡俊雄於97年9 月10日
      15時30分許，在高雄市三民區○○○路178 巷（寶珠溝福
      德祠對面巷口）所發現騎乘車牌號碼831-BDJ 號黑色重型
      機車，穿著短袖咖啡色上衣，停在該處翻動被害人乙○○
      遭搶咖啡色手提袋袋內物品之男子，確係被告無訛。再佐
      以被害人係於警員蔡俊雄上開目擊時間前不久之同日14時
      45分，在高雄市三民區○○○路71號正大美術燈具店前，
      遭「身著咖啡色有領上衣」之歹徒，騎乘「黑色重型機車
      」，搶奪咖啡色手提袋（其內物品詳上述）之情，復參以
      被告所持用之行動電話號碼為0000000000號（見警卷第1
      、3 頁），而被告於97年9 月10日14時47分53秒，其所持
      用之0000000000號行動電話受話時之基地台位址為高雄市
      三民區○○○路268 號12樓頂（受話基地台代碼62108 經
      警員現場測試實際位置於三民區○○○路與博愛一路路口
      後火車站前），與被害人乙○○遭搶奪皮包處即高雄市三
      民區○○○路71號相距甚近，且時間接近等情，亦有0000
      000000號行動電話於97年9 月10日14時22分至15時42分之
      通聯紀錄及基地台位置1 份（見警卷第38頁）、00000000
      00號行動電話通聯及案發犯罪路線圖、手機基地台移動路
      線情形、手機基地台位置暨搶案發生相關路線圖（見警卷
      第44至47頁，偵卷第5 頁）在卷可佐。是綜合上開事證，
      自堪認本案行搶被害人乙○○咖啡色手提袋之搶匪即係被
      告無疑，被告上開所辯：我假釋出監後從不曾搶過云云，
      為犯後卸責之詞，不足採信。
    (3)至被告雖另辯稱：上開咖啡色手提袋為伊拾獲，非搶奪而
      來云云，然上開咖啡色手提袋為被告搶奪而來，已詳如上
      述，且被告就上開手提袋係拾獲之情，並未能提出任何證
      據供本院調查以資證明，其空言為上開所辯，本院自難採
      信。況被告若未為本案搶奪犯行，何以看見有人後便立即
      停止翻動手提袋，並再騎車前進（見上開警員職務報告內
      容），更旋即將手提袋丟入寶珠溝內（見警卷第7 頁）加
      以湮滅證據？再參以被告於本院審理時供承：伊之前搶奪
      就是因為有指紋被抓，所以我就順手丟掉等語（見院二卷
      第46頁），然本案被告依其而言並無搶奪犯行，又何須丟
      棄手提袋？益徵上開咖啡色手提袋確為被告搶奪而來，被
      告實係因已遭他人（即警員蔡俊雄）目睹其翻動手提袋，
      且恐手提袋上留下其指紋而為警查獲，故將手提袋丟棄以
      湮滅證據，方屬實情，被告上開所辯，同為犯後卸責之詞
      ，不足採信。
    (4)綜上所述，被告有事實欄所載搶奪犯行，事證明確，其上
      開所辯，為犯後飾卸之詞，不足採信，犯行堪以認定，應
      依法論科。
  (二)核被告所為，係犯刑法第325 條第1 項搶奪罪。查被告前因
    搶奪案件，經本院以92年訴字第2260號判決判處有期徒刑1
    年，緩刑3 年確定。再因搶奪案件，經本院以92年訴字第29
    55號判決判處有期徒刑3 年6 月確定，且上開緩刑並經撤銷
    ，而應執行有期徒刑1 年，復經減刑為有期徒刑6 月後，與
    上開有期徒刑3 年6 月經裁定應執行有期徒刑3 年11月確定
    ，經入監執行，於95年9 月21日縮短刑期假釋出監，並付保
    護管束，於96年8 月18日保護管束期滿，假釋未經撤銷，而
    視為已執行完畢，有臺灣高等法院被告前案紀錄表1 份在卷
    可按，其受徒刑之執行完畢，5 年以內故意再犯有期徒刑以
    上之罪，為累犯，應依法加重其刑。爰審酌被告前有搶奪罪
    前科，有臺灣高等法院被告前案紀錄表1 份在卷可按，素行
    非佳，其年輕力壯，不思循正途謀取財富，竟騎機車搶奪被
    害人之財物，其所為不僅嚴重影響社會治安，更造成被害人
    心理上之恐懼，犯後猶飾詞否認犯行，顯見其毫無知錯悔改
    之意及其犯罪之動機、目的、手段、智識程度、生活狀況暨
    檢察官對本案科刑範圍之意見等一切情狀，量處如主文所示
    之刑，以資懲戒。
二、無罪部分：
  (一)公訴意旨另以：被告甲○○於97年9 月10日13時56分騎乘車
    牌號碼831-BDJ 號重型機車，在高雄市新興區○○○路106
    號麗景酒店前，趁在該處等公車之被害人丁○○不及防備之
    際，逆向騎乘機車至被害人丁○○之後方，伸手搶奪被害人
    丁○○所有、背在左肩之米色手提包1 個（內有現金新台幣
    20 00 元、黑紅色小皮包1 個、餐飲公會會員卡1 張、黑色
    記事簿1 本、家庭協談中心個案資料1 份等物）後離去，因
    認被告另涉犯刑法第325 條第1 項搶奪罪等語。
  (二)按犯罪事實應依證據認定之，無證據不得認定犯罪事實；又
    不能證明被告犯罪者，應諭知無罪之判決，刑事訴訟法第15
    4 條第2 項、第301 條第1 項分別定有明文。又認定犯罪事
    實所憑之證據，雖不以直接證據為限，間接證據亦包括在內
    ，然無論直接或間接證據，其為訴訟上之證明，須於通常一
    般之人均不致於有所懷疑，而得確信其為真實之程度者，始
    得據之為有罪之認定，倘其證明尚未達到此一程度，而有合
    理性懷疑之存在時，即無從為有罪之認定（最高法院76年台
    上字第4986號判例意旨參照）。
  (三)公訴意旨認被告涉有上開搶奪罪嫌，無非係以：１、證人即
    被害人丁○○於警詢、偵訊及本院審理時之證述；２、通聯
    紀錄及相關路線圖；３、監視器錄影光碟1片、翻拍照片2張
    、被告之照片6 張為其主要論據。然訊據被告甲○○堅詞否
    認有上開搶奪犯行，並辯稱：我沒有搶她等語。
  (四)經查，公訴意旨就被告涉犯搶奪犯嫌，固提出上開事證為證
    ，且由證人即被害人丁○○於警詢、偵訊及本院審理時之證
    述內容，可證被害人丁○○有遭「穿著咖啡色休閒服」、「
    騎乘黑色重機車」之歹徒1 人搶奪皮包，另由被告所持0000
    000000號行動電話之通聯紀錄及相關犯罪路線圖，可證被告
    於97年9 月10日14時22分8 秒受話時所在基地台位置即高雄
    市苓雅區○○○路與五福二路，在被害人丁○○遭搶奪皮包
    處附近且時間接近，均直指被告就本案搶奪犯行涉有重嫌。
    惟經本院審閱全卷事證，本案並未在被告身上或住處查獲被
    告持有被害人丁○○遭搶之皮包或皮包內任何物品，亦未如
    上開經本院認定有罪部分，有證人目睹被告持有被害人遭搶
    之皮包及皮包內物品，而缺乏重要關鍵性證據。又證人即被
    害人丁○○於案發當時並未看見歹徒之長像，亦未見機車車
    牌號碼等重要可辨別之特徵，亦經證人丁○○於警詢及本院
    審理時證述在卷（見警卷第12頁、院二卷第44頁）。另觀卷
    附翻拍照片2 張（警卷第55、56頁）因拍攝距離過遠，未能
    攝得機車之車牌號碼及機車騎士之長像，而無法據此確認是
    否確係被告及被告所有之車牌號碼831-BDJ 號機車，至被告
    於警局所指攝照片6 張亦無從證明被告有公訴意旨所指搶奪
    犯行。此外，遍閱全卷資料，亦無提出其他目擊證人或監視
    錄影資料攝得行搶過程，而無從證明被告有行搶被害人丁○○之犯行。是公訴人所舉之證據，其為訴訟上之證明，固均
    直指被告就本案搶奪犯行涉有重嫌，惟因證人丁○○遭搶奪
    時，並未看見歹徒之長像，亦未見機車之車牌號碼等重要可
    辨別之特徵，復缺乏其他重要關鍵性證據（如被害人遭搶之
    物品等），並未達到通常一般之人均無任何懷疑，而得確信
    被告有公訴人所指上開搶奪犯行之真實程度。此外，復查無
    其他積極證據足資證明被告確有公訴意旨所指搶奪犯行，揆
    諸前揭說明，被告被訴搶奪被害人丁○○部分，尚屬不能證
    明，自應為被告無罪之諭知。
據上論斷，應依刑事訴訟法第299 條第1 項前段、第301 條第1
項，刑法第325 條第1 項、第47條第1 項，判決如主文。
本案經檢察官丙○○到庭執行職務。
中    華    民    國    98    年    7     月    30    日
                  刑事第五庭審判長法  官  廖建瑜
                                  法  官  陳盈吉
                                  法  官  林永村
以上正本係照原本作成。
如不服本判決應於收受本判決後10日內向本院提出上訴書狀，並
應敘述具體理由，如未敘述上訴理由者，應於上訴期間屆滿後20
日內補提理由書狀於本院（均須按他造當事人之人數附繕本）「
切勿逕送上級法院」。
中    華    民    國    98    年    7     月    30    日
                                  書記官  王珮樺


司法院資訊處製作；財團法人民間司法改革基金會備份。
